【裁判字號】    97,簡,217
【裁判日期】    980211
【裁判案由】    綜合所得稅
【裁判全文】
高雄高等行政法院簡易判決
                                       97年度簡字第217號
原      告  楊志鵬
被      告  財政部高雄市國稅局
代  表  人  陳金鑑  局長
訴訟代理人  孫韻斐
上列當事人間綜合所得稅事件，原告不服財政部中華民國97年1
0月6日台財訴字第09700429340號訴願決定，提起行政訴訟，本
院判決如下：
    主  文
原告之訴駁回。
訴訟費用由原告負擔。
    事實及理由
一、事實概要︰
    緣原告95年度綜合所得稅結算申報，原列報取自台灣糖業股
    份有限公司（下稱台糖公司）高雄區處之所得新臺幣（下同
    ）2,138,193元，再於扣除額欄內減除2,138,193元（該筆所
    得淨額為0元）。經被告初查依台糖公司高雄區處填報之各
    類所得扣繳暨免扣繳憑單所得類別格式代號50（薪資）所載
    ，核定原告95年度薪資所得2,138,193元，併課其當年度綜
    合所得稅，補徵稅額161,524元。原告不服，申請復查，未
    獲變更，原告就95年度專案離退優惠加發27個月獎金1,562,
    814元部分仍表不服，提起訴願，亦遭決定駁回，遂提起本
    件行政訴訟。
二、本件原告主張︰台糖公司因連續10年虧損國庫700億，礙於
    冗員過多，乃鼓勵公司從業人員離退，以加發每年3個月薪
    俸為優惠最高9年27個月薪俸為原則，鼓勵優惠離退，並於
    民國95年6月6日召開說明會，原告亦有蒞場聆聽，希依立法
    精神給予公平對待，然台糖公司聽不入耳，唯我獨尊我行我
    素，硬柪給與員工優惠離退金為獎金，試想如此合情合理嗎
    ？台糖公司將加發27個月薪俸1,562,814元列入薪資所得，
    此為傷害配合優惠離退之員工鉅深，原告主張應依2007年計
    算退職所得定額免稅金額：
┌───────┬────────────────────┐
│領取方式      │定額免稅金額                            │
├───────┤1.領取總額在16.1萬元乘以退職服務年資之金│
│一次領取者    │  額以下者，所得額為零。                │
├───────┤2.超過16.1萬元乘以退職服務年資之金額，未│
│              │  達32.2萬元乘以服務年資之金額部分，以其│
│              │  半數為所得額。                        │
│              │3.超過32.2萬元乘以退職服務年資之金額部分│
├───────┤  ，全數為所得額。                      │
│              │                                        │
│              │                                        │
├───────┤以全年領取總額減除69.7萬元後之餘額為所得│
│分期領取者    │額。                                    │
└───────┴────────────────────┘
    原告為配合公司經營專案，尚有138個月（11年6個月）之屆
    齡退休，甘願犧牲小我完成大我，卻落得不仁不義之下場，
    然被告不體恤弱勢勞工，退休後生命存續之依靠，不依立法
    之精神，保障勞工，希望貴院明察秋毫，主持公道，爰提起
    本件訴訟等語。並聲明求為判決：訴願決定及原處分關於核
    定95年度專案離退優惠加發27個月獎金1,562,814元部分均
    撤銷。
三、被告則以︰（一）查原告為台糖公司95年度專案離退方案之
    退休員工，依據經濟部所屬事業人員退休及資遣辦法規定核
    發退休金3,118,416元，另領取該公司專案加發薪資、補助
    及各種獎金等計2,138,193元（計算式：95年度專案離退優
    惠方案加發27個月獎金1,562,814元＋94年度考核獎金62,72
    4元＋久任獎金補償81,035元＋95年度另予考核獎金28,114
    元＋95年1至7月薪資400,001元＋公司60週年活動獎金500元
    ＋補發95年7月全勤考核獎金1,874元＋調薪後補發薪資差額
    及獎金36,609元－免稅總金額21,784元－收回旅遊補助及全
    勤考核獎金13,694元），台糖公司高雄區處依規定申報薪資
    所得扣繳憑單2,138,193元，有台糖公司高雄區處97年5月2
    日高人字第0970003159號函及台糖公司人力資源處97年6月
    12日人員字第0970006077號函附卷可稽。被告乃核定薪資所
    得為2,138,193元，併課原告綜合所得稅，揆諸首揭規定，
    並無不合，應予維持。（二）至原告訴稱系爭加發27個月之
    款項，屬勞工退休金免稅額範疇乙節，如前論述，系爭所得
    業經台糖公司查復，其中95年度專案離退優惠加發1,562,81
    4元之財源，係來自全體員工為期降低企業經營成本與壓力
    ，所提撥未來之各項獎金，帳列於該公司「預付獎金」科目
    項下，該公司並於95年6月6日舉辦專案離退方案宣導說明會
    ，告知各申請專案離退員工該加發之各項獎金性質，均屬薪
    資所得範疇。原告仍執前詞爭議，顯不足採等語，資為抗辯
    。並聲明求為判決駁回原告之訴。
四、按「個人之綜合所得總額，以其全年下列各類所得合併計算
    之：．．．第三類：薪資所得：凡公、教、軍、警、公私事
    業職工薪資及提供勞務者之所得：一、薪資所得之計算，以
    在職務上或工作上取得之各種薪資收入為所得額。二、前項
    薪資包括：薪金、俸給、工資、津貼、歲費、獎金、紅利及
    各種補助費。．．．。」行為時所得稅法第14條第1項第3類
    定有明文。
五、本件事實概要欄所載之事實，業據兩造陳述在卷，並有原告
    95年度綜合所得稅結算申報書、台糖公司高雄區處填報原告
    95年度各類所得扣繳暨免扣繳憑單及被告核定通知書等附於
    原處分卷可稽，洵堪認定。原告雖以前揭情詞為爭執，惟查
    ：
（一）原告為台糖公司95年度專案離退方案之退休員工，依據經
      濟部所屬事業人員退休及資遣辦法規定核發退休金3,118,
      416元，另領取該公司專案加發薪資、補助及各種獎金等
      計2,138,193元（計算式：95年度專案離退優惠方案加發
      27個月獎金1,562,814元＋94年度考核獎金62,724元＋久
      任獎金補償81,035元＋95年度另予考核獎金28,114元＋95
      年1至7月薪資400,001元＋公司60週年活動獎金500元＋補
      發95年7月全勤考核獎金1,874元＋調薪後補發薪資差額及
      獎金36,609元－免稅總金額21,784元－收回旅遊補助及全
      勤考核獎金13,694元），台糖公司高雄區處並依規定填報
      原告95年度薪資所得扣繳憑單2,138,193元，此有台糖公
      司高雄區處97年1月31日高人字第0970000795號、97年5月
      2日高人字第0970003159號函附於原處分卷可憑，被告乃
      核定原告薪資所得為2,138,193元，併課其當年度綜合所
      得稅，揆諸首揭規定，並無不合。
（二）原告雖主張：系爭加發27個月薪俸1,562,814元，屬勞工
      退休金免稅額範疇云云。然查，系爭原告95年度專案離退
      優惠方案加發27個月獎金1,562,814元，業經台糖公司查
      復其填報原告95年度各類所得扣繳暨免扣繳憑單，其中95
      年度專案離退優惠加發給與1,562,814元，係屬行為時所
      得稅法第14條第1項第3類之薪資所得，並非原告所主張之
      退職所得，其財源係來自全體員工為期降低企業經營成本
      與壓力，所提撥未來之各項獎金，帳列於該公司「預付獎
      金」科目項下，該公司並於95年6月6日舉辦專案離退方案
      宣導說明會，告知各申請專案離退員工該加發之各項獎金
      性質，均屬薪資所得範疇，此有台糖公司95年5月23日人
      業字第0950005454號函及原告95年6月6日參加該95年度專
      案離退方案宣導說明會之簽到紀錄、台糖公司人力資源處
      97年6月12日人員字第0970006077號函等附卷可稽，且原
      告亦承認其有參加該說明會，則原告已明知系爭優惠加發
      之獎金係屬薪資所得之性質，而於同意辦理專案離退後，
      猶執前詞爭執，委不足採。
六、綜上所述，原告之主張既不足採，從而被告核定原告95年度
    專案離退優惠方案加發27個月獎金1,562,814元，為薪資所
    得，併課其當年度綜合所得稅，並無違誤；訴願決定予以維
    持，亦無不合。原告起訴意旨求為撤銷，為無理由，應予駁
    回。並不經言詞辯論為之。
七、據上論結，本件原告之訴為無理由，依行政訴訟法第233條
    第1項、第236條、第98條第1項前段，判決如主文。
中    華    民    國    98    年    2     月    11    日
                  高雄高等行政法院第一庭
                                  法  官  呂 佳 徵
以上正本係照原本作成。
如不服本判決，應於送達後20日內，向本院提出上訴狀並表明上
訴理由，如於本判決宣示後送達前提起上訴者，應於判決送達後
20日內補提上訴理由書（須按他造當事人人數附繕本）。
中    華    民    國    98    年    2     月    11    日

                                  書記官  李 建 霆
附註：
行政訴訟法第235條（第1項、第2項）：
對於適用簡易程序之裁判提起上訴或抗告，須經最高行政法院之
許可。
前項許可，以訴訟事件所涉及之法律見解具有原則性者為限。

司法院資訊處製作；財團法人民間司法改革基金會備份。
